【裁判字號】    94,訴,2296
【裁判日期】    950125
【裁判案由】    偽造文書等
【裁判全文】
臺灣高雄地方法院刑事判決              94年度訴字第2296號
公  訴  人  臺灣高雄地方法院檢察署檢察官
被      告  乙○○
指定辯護人  本院公設辯人  陳信凱
上列被告因偽造文書等案件，經檢察官提起公訴（93年度偵字第
12570號、94年度偵字第8067、10853號），本院判決如下：
    主  文
乙○○共同公務員明知為不實之事項而登載於職務上所載之公文
書，足生損害於公眾，處有期徒刑壹年貳月，緩刑參年。
    事  實
一、乙○○自民國71年起，擔任屏東縣牡丹鄉衛生所護士工作，
    負責該衛生所保健業務，並自91年3 、4 月起兼任衛生所總
    務工作，負責採購業務，為依據法令從事公務之人員。緣於
    90年12月間，屏東縣政府核准牡丹鄉衛生所購置自動血壓計
    及包藥機，所需經費新台幣（下同）18萬元，由屏東縣政府
    自90年度「其他公共工程均衡地方建設設備及投資公共建設
    及設施費」項下支應。後於91年6 、7 月間，屏東縣政府衛
    生局通知牡丹鄉衛生所儘速辦理上開儀器採購一案。該採購
    案承辦人員乙○○，因牡丹鄉衛生所地處偏僻，一般廠商參
    與投標意願不高，乃於91年8 月1 日簽請該衛生所主任鄭泰
    春同意，採限制性招標方式採購上開醫療器材。此時乙○○
    因甫接辦採購業務，對相關作業並不熟悉，復因屏東縣衛生
    局催促辦理此案，亦有時間急迫之壓力，經由原總務承辦人
    甲○○建議可以找祈億貿易有限公司（下稱祈億公司）負責
    人丙○○（本院另行審結）前來比價，乙○○與丙○○聯繫
    後，考量牡丹鄉所在位置，邀請其他廠商參與比價不易，乃
    決定逕向祈億公司採買上開醫療儀器，惟為符於限制性招標
    ，需邀請2 家以上廠商始得比價之規定，乃與陳滄併共同基
    於公務員登載不實之犯意聯絡，由乙○○指示丙○○先準備
    3 家不同筆跡之廠商估價單以供比價，丙○○即提供祈億公
    司、永鴻醫療儀器行及昇輝醫療儀器行3 張估價單，由不知
    情之牡丹鄉衛生所主任鄭泰春於91年10月23日上午10時許，
    在牡丹鄉衛生所內進行比價，並由祈億公司以報價18萬元得
    標。乙○○明知上開採購案實際上並未進行比價，竟仍於比
    價完畢後，在其職務上所掌之「屏東縣牡丹鄉衛生所財務勞
    務採購比價紀錄」公文書上，登載上開3 家廠商比價，由祈
    億公司以18萬元最低價得標之不實事項，足生損害於牡丹鄉
    公所採購案比價之正確性及政府採購制度之管理。
二、案經法務部調查局高雄市調查處移送台灣高雄地方法院檢察
    署檢察官偵查起訴。
    理  由
壹、程序部分：
一、按數同級法院管轄之相牽連者，得合併由其中一法院管轄；
    有下列情形之一者，為相牽連之案件：(1)一人犯數罪者。(2)
    數人共犯一罪或數罪者。(3)數人同時在同一處所各別犯罪者
    。(4)與本罪有關係之藏匿人犯、湮滅證據、偽證、贓物各罪
    者。刑事訴訟法第6 條第1 項、第7 條分別定有明文。經查
    ，本件被告住所地及行為地雖均在屏東縣，惟因其所涉刑法
    第213 條公務員登載不實之罪，係與同案被告丙○○共同犯
    之，而丙○○現居高雄市○○區○○街166 號等情，業據其
    自承在卷甚明，核與前開數人共犯一罪之規定相符，自得合
    併由有管轄權之數同級法院中之一法院管轄，是本院就被告
    所為上開犯行，自有管轄權，先予敘明。
二、按被告以外之人（包括證人、鑑定人、告訴人、被害人及共
    同被告等）於審判外之陳述雖不符刑事訴訟法第159 條之1
    至之4 等4 條之規定，而經當事人於審判程序同意作為證據
    ，法院審酌該言詞陳述或書面陳述作成時之情況，認為適當
    者，亦得為證據。立法意旨在於傳聞證據未經當事人之反對
    詰問予以核實，原則上先予排除。惟若當事人已放棄反對詰
    問權，於審判程序中表明同意該等傳聞證據可作為證據，基
    於尊重當事人對傳聞證據之處分權，及證據資料愈豐富，愈
    有助於真實發見之理念，且強化言詞辯論主義，使訴訟程序
    得以順暢進行，上開傳聞證據亦均具有證據能力。查證人丙
    ○○曾於警詢中為證述，其性質雖屬傳聞證據，惟其等所為
    之上開警詢筆錄內容，業經被告於審判程序同意作為證據，
    本院復審酌上開筆錄作成時，並無不當取供或人情干擾或壓
    力之情形，因此其於警詢時之證言，自有證據能力。
貳、實體部分：
一、被告明知牡丹鄉衛生所對於前揭購置自動血壓計、包藥機採
    購案，參加比價3家廠商之估價單，均係由丙○○所提供，
    並未進行實際比價，卻仍於比價完畢後，在其職務上所掌之
    「屏東縣牡丹鄉衛生所財務勞務採購比價紀錄」公文書上，
    登載由前開3家廠商進行比價，並由祈億公司以18萬元得標
    之不實事項等情，業據其於警訊及偵、審中坦承不諱，核與
    證人即提供被告不實估價單之丙○○證述內容相符，復有祈
    億公司、永鴻、昇輝醫療儀器行估價單3紙（見偵10卷第82
    至84頁）、屏東縣牡丹鄉衛生所財務勞務採購比價紀錄1紙
    （見偵10卷第85頁）在卷可稽，足認被告前開自白，核與事
    實相符，自可採為認定事實之依據，是本件事證明確，被告
    所為上開犯行，足堪認定。
二、查被告行為後，刑法諸多條文雖經修正，並於95年7 月1 日
    施行，惟本案所應適用之條文（如下所述）尚非屬該次修正
    之列，是以本案不生新舊法比較之問題，先予敘明。核被告
    明知牡丹鄉衛生所對於上開採購案，並未進行實際比價，仍
    於職務上所載文書為前開不實之記載，所為係犯刑法第213
    條之公務員登載不實罪。被告與丙○○就上開所犯，互有犯
    意聯絡及行為分擔，應為共同正犯。爰審酌被告辦理採購業
    務，僅因考量牡丹鄉地處偏僻，恐無其他廠商有意願參與比
    價，決定逕向祈億公司採買上開醫療儀器，過程中並指使他
    人提出不實估價單進行虛偽比價，嗣又將此不實事項登載於
    職務上所載公文書上，足生損害於採購程序之正確性及政府
    採購制度之管理，所為甚有不是，惟念其前無前科紀錄，有
    台灣高等法院被告前案紀錄表1 紙在卷可稽，素行尚稱良好
    ，且於本案並未從中牟取不法之利益，犯後復坦承犯行，態
    度尚佳等一切情狀，量處如主文所示之刑，以示懲儆。又被
    告身為公務員，未思秉公從事，固有欠官箴，但姑念其前未
    曾受有期徒刑以上刑之宣告，有臺灣高等法院被告全國前案
    紀錄表在卷可按，並於縣府核准之經費額度內採買儀器，並
    無浮報或浪費或私吞公帑之嚴重情事，衡其情節尚非重大貪
    瀆舞弊，其經此本次偵審程式之教訓，衡情當知警惕，應無
    再犯之虞，認被告所受之宣告刑，以暫不執行為宜，爰依刑
    法第74條第1 項第1 款規定宣告緩刑3 年（95年7 月1 日修
    正施行之刑法就第74條緩刑規定雖亦修正，然依最高法院95
    年第8 次刑事庭會議決議意旨，犯罪在新法施行前，而新法
    施行後為緩刑之宣告，應適用新法第74條之規定，附此敘明
    ），除予被告自新機會外，當亦能使被告收警惕效果。
三、公訴人到庭辯論時，雖認被告上開所為，尚涉犯貪污治罪條
    例第6條第1項第5 款之圖利罪嫌，惟因本件牡丹鄉衛生所採
    購醫療器材一案，已經被告簽請採用限制性招標方式採購等
    情，已如前述，而所謂限制性招標，依政府採購法第18條第
    4項規定，係指不經公告程序，邀請2家以上廠商比價或僅邀
    請一家廠商議價即可。被告承辦上開採購業務，果有圖他人
    不法利益之犯意，單獨邀請祈億公司議價即可輕易為之，應
    無庸大費周章，再為前述虛偽比價之理，足徵被告應係對相
    關採購業務尚不熟悉，且迫於時間壓力，始以前述便宜方式
    行事，則其上開所為，縱使祈億公司因此得標，惟是否有圖
    利他人犯意，已非無疑。再者，圖利罪中所謂「不法利益」
    ，係指扣除必要費用支出及合理利潤，如有剩餘者始足當之
    （最高法院92年度台上字第772號判決參照）。本件丙○○
    販售上開醫療器材，獲利約有4 至5 成，器材有保固1年，
    保固期間無條件維修、保養等情，據證人丙○○到庭證述明
    確（見本院卷2第386頁）。本院考量屏東縣牡丹鄉，位於台
    灣南部山區，地點確實偏僻，祈億公司得標上述採購案後，
    又需負擔保固期間內無條件維修、保養之任務，前開4至5
    成之利潤，衡情尚在合理利潤範疇內，非屬不法利益。從而
    ，被告上開所為，因與圖利罪要件有別，自難以該罪相繩，
    附此敘明。
據上論斷，應依刑事訴訟法第299條第1項前段，刑法第28條、第
213條、第74條第1項第1款，判決如主文。
本案經檢察官丁○○到庭執行職務。
中    華    民    國    95    年    1     月    25    日
                  刑事第十二庭審判長法  官  施柏宏
                                    法  官  林書慧
                                    法  官  黃宗揚
以上正本證明與原本無異。
如不服本判決，應於收受送達後10日內向本院提出上訴書狀。
中    華    民    國    95    年    1     月    25    日
                                    書記官  王壹理
中華民國刑法第213條
（公文書不實登載罪）
公務員明知為不實之事項，而登載於職務上所掌之公文書，足以
生損害於公眾或他人者，處 1 年以上 7 年以下有期徒刑。


司法院資訊處製作；財團法人民間司法改革基金會備份。
